【裁判字號】    98,抗,357
【裁判日期】    980724
【裁判案由】    聲請退還裁判費
【裁判全文】
臺灣高等法院臺中分院民事裁定       98年度抗字第357號
抗  告  人  鑽石工業股份有限公司
法定代理人  乙○○
法定代理人  丙○○
上列抗告人與相對人甲○○等人間聲請退還裁判費事件，抗告人
對於中華民國98年6月29日臺灣臺中地方法院98年度重訴更字第4
號裁定提起抗告，本院裁定如下：
    主  文
原裁定廢棄，發回臺灣臺中地方法院。
    理  由
一、抗告意旨略以：原告為訴之追加，本質為獨立訴訟，僅係依
    附原訴而已，此觀民事訴訟法第258條第2項規定即明。原審
    既認抗告人於94年度重訴字第442號不當得利事件所為擴張
    聲明係屬訴之追加，則抗告人撤回此部分請求，應已生訴訟
    繫屬消滅之效果，抗告人自得依民事訴訟法第83條規定，聲
    請退還該部分裁判費3分之2，原裁定予以駁回，難謂無適用
    法則不當之違法。又抗告人固於上開事件審理期間擴張聲明
    請求新台幣（下同）38,037,148元，惟該部分請求未經本案
    言詞辯論，受訴法院以不符訴之追加要件為由裁定駁回，亦
    未經終局判決，有原法院98年6月3日中院彥民德98重訴更4
    字第55288號函可稽；是抗告人所為擴張聲明之請求，顯未
    增加法院勞費，無違民事訴訟法第83條之立法意旨，況抗告
    人嗣亦已撤回該部分請求，確已節省法院勞費。詎原裁定未
    審酌受訴法院從未審理本件追加請求部分之情，即裁定駁回
    抗告人退還裁判費之聲請，認事用法顯有違誤，爰提起本件
    抗告，請求廢棄原裁定等語。
二、按原告撤回其訴者，訴訟費用由原告負擔。其於第一審言詞
    辯論終結前撤回者，得於撤回後三個月內聲請退還該審級所
    繳裁判費3分之2。前項規定，於當事人撤回上訴或抗告者準
    用之。民事訴訟法第83條定有明文。揆此立法意旨係為鼓勵
    當事人撤回無益或不必要之訴訟，以減省法院之勞費。
三、經查：抗告人以其於原法院94年度重訴字第442號不當得利
    事件中，於民國97年3月14日擴張訴之聲明再請求38,037,14
    8元，經原法院於97年11月7日裁定駁回該追加之訴，其不服
    該裁定，提起抗告後，經本院以98年度抗字第28號裁定廢棄
    發回，其於原法院98年度重訴更字第4號審理中，已撤回該
    追加之訴，爰聲請原法院應退還該追加之訴繳納之裁判費3
    分之2等語。原法院以抗告人撤回該追加之訴，但原訴訟並
    未因抗告人撤回該部分，致訴訟全部繫屬消滅而告終結，而
    駁回抗告人聲請退還該追加之訴裁判費3分之2之請求。惟查
    抗告人所提原法院94年度重訴字第442號不當得利事件，原
    訴部分業經原審判決抗告人敗訴，經抗告人提起上訴，目前
    繫屬本院審理中，而上開追加之訴，經本院廢棄原裁定，發
    回原法院，則該追加之訴即脫離原訴訟，而為獨立之訴訟，
    抗告人於原法院既已撤回該追加之訴請求，該追加之訴之訴
    訟繫屬即告消滅，依前揭法條規定，抗告人聲請退還該部分
    裁判費3分之2，自應予准許。原裁定駁回抗告人之聲請，於
    法自有未合。抗告人提起本件抗告，為有理由，自應由本院
    將原裁定廢棄，發回原法院為適法之處理。
四、依民事訴訟法第492條，裁定如主文。
中    華    民    國    98    年    7     月    24    日
                民事第四庭    審判長法  官  陳蘇宗
                                    法  官  黃永祥
                                    法  官  張浴美
以上正本係照原本作成。
不得再抗告。
                                    書記官  阮正枝
中    華    民    國    98    年    7     月    24    日
                                                      Ｍ


司法院資訊處製作；財團法人民間司法改革基金會備份。
